臺灣高等法院刑事判決　　　　　　　　 94年度上訴字第234號
上　訴　人
即　被　告　乙○○
　　　　　　　　　　號（另案在監執行中）
　　　　　　丁○○
　　　　　　　　　　5樓（另案在監執行中）
上二人共同
指定辯護人　本院公設辯護人甲○○
上列上訴人因強盜案件，不服臺灣桃園地方法院93年度訴字第11
51號，中華民國93年11月17日第一審判決（起訴案號：臺灣桃園
地方法院檢察署92年度偵字第 17662號），提起上訴，本院判決
如下：
    主  文
原判決撤銷。
丁○○、乙○○共同意圖為自己不法之所有，以強暴、脅迫至使
不能抗拒，而取他人之物，均累犯，丁○○處有期徒刑伍年肆月
，乙○○處有期徒刑伍年貳月。
    事  實
一、丁○○曾因犯竊盜罪，經台灣桃園地方法院於民國九十一年
    六月十日以九十年度易字第一五一五號判處有期徒五月確定
    ，甫於九十二年四月二十六日執行完畢；乙○○則因犯竊盜
    罪，經同法院於八十九年二月八日以八十九年度桃簡字第五
    八號判處有期徒三月，緩刑三年確定，嗣於九十一年二月十
    一日經撤銷緩刑送監執行，甫於九十一年八月十三日執行完
    畢。丁○○、乙○○均不知悔改，於九十二年八月二十九日
    晚上近十一時許，二人共乘由乙○○於同日晚間九時三十分
    許，在桃園縣八德市○○路東和鋼鐵廠門口左側所單獨竊得
    之車號不詳之自用小客車（乙○○涉犯竊盜罪嫌部分，與本
    案無裁判上一罪之關係，且未據偵查起訴），由乙○○駕駛
    ，於行經桃園縣八德市大楠地區○○街大安派出所附近時，
    丁○○見丙○○自丁○○之朋友住處賭博完畢離開，丙○○
    並將皮包放置車號ＲＷＷ─三一三號機車內置物箱中並獨自
    騎乘該車，丁○○遂心生不軌，指示乙○○自忠勇街開始開
    車跟蹤丙○○之機車，並於第一個轉彎路口時，丁○○即告
    知乙○○強盜被害人之計畫，兩人遂基於共同意圖為自己不
    法所有之犯意聯絡，於同日晚上十一時許，尾隨丙○○至同
    縣市大發里西坡腳三號前，見該處偏僻，先由乙○○駕駛該
    自用小客車自左方將丙○○之機車逼迫至路邊，阻擋丙○○
    前進，再推由丁○○口戴口罩快速下車，手持摺疊為長條形
    之報紙外包錫箔紙，充當刀械，由後架於丙○○脖子上，直
    接對其施以強暴、脅迫，至使丙○○誤認丁○○手持長刀，
    而心生畏懼、恐遭傷害達不能抗拒之程度而鬆開扶持機車之
    手，丁○○旋即將丙○○之上開機車騎走，由乙○○開車尾
    隨，二人即共同以此強暴脅迫之方式，強盜丙○○之財物，
    隨後行至前方約三百公尺之不詳橋下處，由丁○○打開機車
    置物箱，取走機車置物箱內丙○○之手提包一個（內有現金
    新台幣（下同）一萬四千元、
    ，及ＮＯＫＩＡ牌行動電話一支），並將機車棄置該處，兩
    人得手後，將其中現金一萬元作為二人購買毒品施用，丁○○則取走所餘四千元，行動電話一支則由乙○○先插用以其
    兄邱明忠名義購買之易付卡使用，其餘之物則予丟棄，嗣乙○○再於不知情之呂紹鏞所開設之菱譽汽車修理廠內，透過
    不知情之江順良將該行動電話，以一千元賣予不知情之邱垂
    裕，嗣為警以該行動電話所曾插用ＳＩＭ卡上電話號碼使用
    人資料循線查獲上情。
二、案經桃園縣政府警察局八德分局報請臺灣桃園地方法院檢察
    署檢察官偵辦後起訴。
    理  由
一、上揭事實，業據被告丁○○於檢察官偵查中坦承不諱（參偵
    查卷第六八頁），於警詢及歷次法院訊問時亦均供承於上開
    時、地強盜被害人之機車並拿取被害人皮包內之財物等情不
    諱，核與被害人丙○○（簡稱被害人）於偵審中指訴被害情
    節大致相符。訊據被告乙○○固不否認有與被告丁○○於前
    揭時地由其駕駛自小客車，聽從被告丁○○指示跟蹤被害人
    ，並自左靠近被害人機車攔停被害人，由被告丁○○下車將
    被害人之機車騎走，二人朋分機車置物箱內財物，現金與被
    告丁○○一同購買毒品施用，並分得行動電話一支，由其在
    呂紹鏞之工廠透過江順良輾轉賣予邱垂裕使用等情，惟矢口
    否認事前或事中知悉被告丁○○欲強盜被害人，辯稱係被告
    丁○○上車以後才告知伊係搶得被害人財物等語。惟查，被
    告乙○○初次警詢時已坦承：被害人於右揭時地遭人搶奪財
    物一案係伊與丁○○共同強盜所為等語（參偵查卷第十四頁
    正面），核與被害人丙○○歷次指述及共同被告丁○○之初
    次於警詢供詞互核一致。雖被告乙○○於原審辯稱其於警詢
    自白不實在，係因當時看見筆錄上有其兄邱明忠之名字，以
    為家中出了事，就全部承認等語，惟原審依職權傳訊證人陳
    東慶結證稱：當時並未提示邱明忠之筆錄予被告觀覽等語，
    應認負責詢問之員警並無以被告乙○○之家人利害相脅被告
    ，要其坦承犯行之情；況被告自己看見其兄邱明忠之名字，
    亦當知其兄所以涉案，係因自己使用邱明忠名義之易付卡插
    入贓物之手機中而被循線追查所致；且依常情，豈有被告一
    看見筆錄出現家人名字，未經查詢即聯想係家人遭陷害或栽
    贓，遂承認自己未曾犯過之犯罪事實，被告乙○○所辯此節
    ，顯無理由，不足採信，又雖被告乙○○辯稱事前、事中均
    不知悉丁○○下車強盜被害人等語，惟被告丁○○於原審審
    理時明白證稱：「乙○○本來不知道要行搶，但後來在第一
    次轉彎時我告訴他，他就知道了；在轉彎之後到攔下被害人
    前，乙○○就知道我要行搶該被害人了」等語（參原審卷第
    一０四頁），並與其偵訊時所言相符（參偵查卷第八一頁）
    ，被告乙○○亦於原審審理時坦承其於第一個轉彎時由被告
    丁○○告知將被害人攔下等情明確（參原審卷第一八九頁）
    。由被告丁○○之上開證述、被告乙○○首次警詢之任意性
    自白，及「被告乙○○嗣後亦確實駕車將被害人欄下、由被
    告丁○○下車強盜被害人財物，兩人事後並分贓」之事實可
    知，被告乙○○係於駕車跟蹤被害人第一個轉彎後即有與被
    告丁○○達成強盜被害人之合意，而擔任駕車逼迫被害人停
    下騎乘之機車之犯行分擔者，事後並朋分贓物等情明確，應
    堪認定。此外，復有對被告丁○○核發之拘票、被害人贓物
    認領保管單、桃園縣警察局八德分局刑事組檢警聯繫記錄簿
    、門號0000000000申請使用人資料、00000
    00000申請使用人資料、原審核發對邱垂裕、邱明忠搜
    索票、桃園縣警察局八德分局搜索筆錄、扣押物品收據、桃
    園縣警察局八德分局搜索筆錄、扣押物品收據、乙○○指認
    丁○○口卡片及基本資料、和信電訊股份有限公司查詢手機
    序號、扣案銀灰色諾基亞牌三三一０型行動電話照片三張、
    丁○○指紋卡等證據扣案可稽，足證被告二人上開犯行已臻
    明確，堪以認定，應依法論科。
二、核被告二人所為，係以強暴脅迫方法犯刑法第三百二十八條
    第一項強盜罪。起訴書雖指稱被告二人係攜帶可供兇器使用
    之西瓜刀強盜，犯刑法第三百三十條第一項加重強盜罪。惟
    查，本件並未扣得任何刀械，以供法院審酌，至於證人即警
    員陳東慶於原審到庭證述：當日被告丁○○於警詢中提到犯
    案時有使用菜刀等語一節，就被告犯罪行為之證明而言，尚
    屬傳聞證據，不足採為認定被告二人犯罪之證據。被告雖於
    警詢時自白其係持菜刀強盜被害人財物等語（參偵查卷第七
    頁正面），惟於嗣後檢察官以及法院訊問時，則否認持刀強
    盜，且所自白之菜刀亦與被害人指稱之西瓜刀不符，其於警
    詢時自白強盜時持菜刀一節，因其前後供述矛盾，此項不利
    被告之自白，不得作為不利被告認定之唯一依據，而被告乙○○雖於警詢時，警方詢以：「被害人丙○○向警報稱九十
    二年八月二十九日二十三時騎機車行經八德市大發里石坡腳
    三號前，遭人持刀搶奪財物，該案是否你所為？」被告乙○○答以：「是我所為」等語（參偵查卷第十四頁），惟警方
    並未進一步詢問持何種刀械？何人持刀？被告答以「是我所
    為」真意，究竟被告乙○○是否確認被告丁○○持刀行搶，
    亦有疑問，被告乙○○嗣後亦否認有看見丁○○持刀行搶，
    自不得以上開警詢關於持刀之供詞為不利被告認定之唯一依
    據。而被害人於警詢時先稱：伊所騎乘之機車被逼向路邊，
    由該車右後車門下來，一男子手持一把西瓜刀架住伊脖子等
    語（參偵查卷第十八頁反面），於檢察官偵查中又指稱：有
    一台車從後面跟著伊機車，將伊逼到路邊停下來，有一個男
    的從後面拿刀，架住伊脖子，伊下車，機車就被騎走，時間
    很快，那裏很暗，沒有看清楚歹徒長相，被嚇到很緊張等語
    （參偵查卷第七三頁、第七四頁），於原審審理時又指稱：
    當時有一個人持刀架在伊脖子，當時天色很暗，伊看見是長
    的刀子，伊手鬆掉機車把手，拿刀的人就迅速把車子騎走，
    動作很快，該刀連柄長約三十五公分，伊感覺是刀，被告人
    站在伊身後，刀子沒有靠進伊身體等語（參原審卷第一五三
    頁、第一五四頁、第一五六頁、第一五七頁），觀諸被害人
    上開指訴，先則明白指稱被告持西瓜刀架住伊脖子，嗣又表
    明當時天色暗，時間發生突然，被告動作迅速，伊當時受驚
    嚇，很緊張，感覺被告持刀架住伊脖子，並未明白確認被告
    確實持刀行搶，參諸被告兩人為健壯男子，強盜行為係駕車
    強盜單獨騎乘機車之被害女子，以當時之天色、環境、發生
    瞬間經過，被告丁○○是否有必要持其刀行搶，尚令人存疑
    ，被害人指稱被告持刀行搶，尚屬其個人臆測，不足遽信，
    惟因本院亦不能否認被害人指稱被告手持物行搶之事實，衡
    諸罪疑惟輕法理，應認被告於檢察官供承其下車手持折疊為
    長條形之報紙外包錫箔紙充當刀械行搶，較與事實相符，是
    本件應變更起訴法條。又被告丁○○曾因犯竊盜罪，經原審
    法院以九十年度易字第一五一五號判處有期徒五月確定，甫
    於九十二年四月二十六日執行完畢；被告乙○○則因犯竊盜
    罪，經原審法院以八十九年度桃簡字第五八號判處有期徒三
    月，緩刑三年確定，後於九十一年二月十一日經撤銷緩刑送
    監執行，亦於九十一年八月十三日執行完畢，有被告二人本
    院刑案被告全國前案紀錄表各一份在卷可參，其等均於五年
    內，再犯有期徒刑以上之本罪，均為累犯，應依刑法第四十
    七條之規定，均加重其刑。
三、原審認被告二人罪證明確，予以論罪科刑，固非無見，惟未
    細究被告二人是否持有兇器，逕認所為係犯刑法第三百三十
    條第一項加重強盜罪，與事實不符。又被告丁○○下手行搶
    時，除對被害人施以暴力，並以折疊為長條型報紙外包錫箔
    紙充當刀械，以之由後架住被害人脖子，以此行為對被害人
    施以脅迫，使被害人心生畏懼，是被告二人所為強盜，係施
    以強暴、脅迫之方法，原審僅論以強暴方法，亦有未合。被
    告乙○○上訴意旨，否認與被告丁○○事先參予謀議，固無
    理由，惟被告丁○○上訴意旨，否認持刀下手搶劫被害人，
    則為有理由，且原審判決並有上開可議之處，自應由本院將
    原判決撤銷改判。爰審酌被告二人之品行、犯罪之動機、手
    段以及對被害人財產、心理造成嚴重危害，且無視他人財產
    權利及破壞社會安全暨二人犯罪後之態度等一切情狀，各量
    處如主文第二項所示之刑，以資儆懲。被告丁○○犯本罪時
    雖戴用其所有之口罩一個及持有摺疊為長條形報紙外包錫箔
    紙一件，為其所是認，惟因未經扣案，且歷時既久，信已滅
    失，本院無庸宣告沒收，併此敘明。
據上論斷，應依刑事訴訟法第369條第1項前段、第364條、第299
條第1項前段、第300條，刑法第28條、第328條第1項、第47條，
判決如主文。
本案經檢察官劉文水到庭執行職務。
中　　華　　民　　國　　94　　年　　4 　　月　　27　　日
　　　　　　　　　刑事第二十三庭審判長法　官  尤豐彥
　　　　　　　　　　　　　　　　　　  法　官  趙功恆
　　　　　　　　　　　　　　　　　　  法　官  鄧振球
以上正本證明與原本無異。
如不服本判決，應於收受送達後十日內向本院提出上訴書狀，其
未敘述上訴之理由者並得於提起上訴後十日內向本院補提理由書
（均須按他造當事人之人數附繕本）。
                                      書記官  洪秋帆
中　　華　　民　　國　　94　　年　　5 　　月　　2 　　日
附錄：本案論罪科刑法條全文
刑法第328條第1項
意圖為自己或第三人不法之所有，以強暴、脅迫、藥劑、催眠術
或他法，至使不能抗拒，而取他人之物或使其交付者，為強盜罪
，處五年以上有期徒刑。
